【裁判字號】    99,訴,8
【裁判日期】    990531
【裁判案由】    侵權行為損害賠償
【裁判全文】
臺灣高等法院民事判決                     99年度訴字第8號
原      告  甲○○
被      告  乙○○
上列當事人間因侵權行為損害賠償事件，原告提起刑事附帶民事
訴訟，經本院刑事庭移送前來（98年度附民字第313號），本院
於民國99年5月18日言詞辯論終結，判決如下：
    主  文
被告應給付原告新臺幣貳萬元。
原告其餘之訴駁回。
訴訟費用由被告負擔五分之一，餘由原告負擔。
    事實及理由
一、原告主張：被告係址設臺北市中正區○○○路○段112號11樓
    鋒厚科技股份有限公司（下稱鋒厚公司）之協理，於民國97
    年10月6日上午11時，因認為伊將鋒厚公司已不販賣之產品
    販賣與客戶，且有越級報告之情事，邀集其所管轄之業務部
    門9名員工至鋒厚公司之會議室開會，於開會時，公然對伊
    大聲咆哮稱：「這種產品我說了算，早就說不賣了」、「連
    CEO（即鋒厚公司執行長梁俊雄）都不敢來問我Robert」、
    「Robert我就是有兩把刷子，不怕CEO fire我」、「CEO就
    是需要我，有種叫他來fire我」、「我如果是妳就自己寫辭
    職信離職」、「有種就走人」、「妳這麼不要臉」等語，致
    伊人格受辱，造成精神上之不堪痛苦，身心受創，以致於被
    迫離職後，至今仍喪失找工作面對人群的信心，而被告上開
    行為，業經台灣台北地方法院（下稱台北地院）98年度易字
    第335號、本院98年度上易字第2748號刑事判決構成公然侮
    辱罪確定。爰依侵權行為之法律關係，求為判命被告給付原
    告相當於三個月薪資新台幣（下同）10萬元之精神損害賠償
    之判決等語。
二、被告則以：因原告不遵循公司體制，違反企業倫理，越級報
    告，將鋒厚公司已不販賣之產品販賣與客戶，伊基於保護公
    司之善意，而禁止原告販賣有侵權之嫌的產品，並未對原告
    說「不要臉」等字眼，且未要求原告離職，亦未向人事單位
    要求原告離職等語，資為抗辯。
三、查原告主張被告之英文名為Robert，係鋒厚公司之協理，於
    97年10月6日上午11時，因認為原告將該公司已不販賣之產
    品販賣與客戶，且有越級報告之情事，邀集其所管轄之業務
    部門9名員工至該公司之會議室開會，於開會時，公然對原
    告大聲咆哮稱：「這種產品我說了算，早就說不賣了」、「
    連CEO（即鋒厚公司執行長梁俊雄）都不敢來問我Robert」
    、「Robert我就是有兩把刷子，不怕CEO fire我」、「CEO
    就是需要我，有種叫他來fire我」、「我如果是妳就自己寫
    辭職信離職」、「有種就走人」等語後，竟基於公然侮辱之
    犯意，在上開會議室之特定多數人得以共見共聞之公然狀態
    下，對原告口出客觀上足以貶損侮辱他人人格之「妳這麼不
    要臉！」云云，侮謾辱罵原告，使原告在精神上、心理上感
    受難堪、不快，而對原告公然侮辱，此部分被告因涉公然侮
    辱罪，經台北地院98年度易字第335號刑事判決判處拘役40
    日，如易科罰金，以1,000元折算1日，被告不服提起上訴，
    經本院98年度上易字第2748號刑事判決駁回上訴而告確定等
    事實，為兩造所不爭，復據本院調閱上開刑事案卷審核屬實
    。而「不要臉」乙詞，為輕蔑他人、使人難堪之語，依抽象
    謾罵言詞，並無訓示、教化他人，使人知所依循之意，且核
    諸被告於上揭會議言詞之內容，被告口出「妳這麼不要臉！
    」，核無被告所謂係基於對其所指原告越級報告等事件之具
    體事實所為之評論與指導之情，而被告所言已足以使在場之
    特定多數人瞭解被告斯時言論所指對象，係指原告無訛。被
    告辯稱原告越級報告將鋒厚公司已不販賣之產品販賣與客戶
    ，伊基於保護公司之善意，而禁止原告販賣有侵權之嫌的產
    品，並未對原告說「不要臉」等字眼云云，要無可取。是被
    告上開言詞確實使原告在精神上、心理上有感受難堪與不快
    ，自已侵害原告之名譽權，被告之侵權行為，堪以認定。
四、按因故意或過失，不法侵害他人之權利者，負損害賠償責任
    。不法侵害他人之身體、健康、名譽、自由、信用、隱私、
    貞操，或不法侵害其他人格法益而情節重大者，被害人雖非
    財產上之損害，亦得請求賠償相當之金額。民法第184條第1
    項前段、第195條第1項前段定有明文。被告既有侵權行為之
    事實，自應依法負賠償責任。查原告口出辱罵原告「妳這麼
    不要臉！」云云，足令原告精神感受痛苦，要屬顯然。經斟
    酌原告係文化大學畢業，事發時月薪3萬2,300元，目前待業
    中，已婚，未育有子女，現與父母同住，財產所得計有利息
    、薪資共34萬2,961元。被告為台北工專畢業，事發時每月
    薪資12萬元，嗣於99月1月18日遭資遣，目前無業，育有三
    名子女，均已成年且在就學中，其資產除房屋自住外，尚有
    股利、利息、薪資及投資共計307萬7,310元等情，有稅務電
    子閘門財產所得調件明細表、職員離職證明書、學生證等件
    影本附卷可稽（見本院卷第11至15、25至28頁），兩造且互
    無爭執。本院審酌兩造前揭身分、職業、教育程度、財產及
    經濟狀況，及原告遭被告辱罵所受之精神上造成之痛苦等，
    認為原告請求之非財產上損害賠償以2萬元為適當，超過此
    部分之請求，尚非法之所許。
五、綜上所述，原告依侵權行為法則，請求被告賠償2萬元之精
    神損害賠償，應予准許，逾此部分之其餘請求，應予駁回。
六、據上論結，本件原告之訴一部有理由，一部無理由。依民事
    訴訟法第79條，判決如主文。
中    華    民    國    99    年    5     月    31    日
                    民事第十一庭
                        審判長法  官  鄭雅萍
                              法  官  劉坤典
                              法  官  徐福晉
正本係照原本作成。
不得上訴。

中    華    民    國    99    年    6     月    2     日
                              書記官  黃瑞芬

司法院資訊處製作；財團法人民間司法改革基金會備份。
